臺灣橋頭地方法院民事判決
111年度旗簡字第5號
原      告  聯邦商業銀行股份有限公司


法定代理人  林鴻聯  
訴訟代理人  柯易賢  
            莊崇銘  
被      告  潘謙儀  

            潘謙毅  
            温怡婷  

            温慧文  
            潘冠呈  

            潘冠廷  

            潘季奐  

共      同                      
訴訟代理人  林惠貞  
被      告  潘貴姬  

上列當事人間請求撤銷贈與行為等事件，本院於民國111年5月10
日言詞辯論終結，判決如下：
    主      文
被告分別就如附表所示不動產，於民國一○八年九月二十六日所
為之贈與行為，及民國一○八年十月十六日所為之所有權移轉登
記行為，應予撤銷。
被告潘謙儀、潘謙毅、温怡婷、温慧文、潘冠呈、潘冠廷、潘季
奐應分別就如附表所示不動產，於民國一○八年十月十六日以贈
與原因所為之所有權移轉登記，應予塗銷。
訴訟費用新臺幣壹仟元由被告負擔。
    事實及理由
一、原告主張：被告潘貴姬積欠原告新臺幣（下同）54,557元、
    利息未清償。詎潘貴姬於民國108年9月26日將其所有如附表
    所示不動產（下稱系爭土地），分別贈與予如附表受贈人欄
    所示之被告，並於同年10月16日辦妥所有權移轉登記，被告
    所為已致潘貴姬陷於無資力，而損害原告之債權，爰依民法
    第244條第1項、第4項規定提起本訴。聲明：如主文第一、
    二項所示。
二、被告則以：
（一）被告潘謙儀、潘謙毅、温怡婷、温慧文、潘冠呈、潘冠廷
      、潘季奐（下合稱潘謙儀等7人）部分：渠等係以100,000
      元向潘貴姬購買系爭土地，並由潘謙儀於107年2月20日將
      現金100,000元交付潘貴姬等語，資為抗辯。聲明：原告
      之訴駁回。
（二）潘貴姬部分：伊係出賣系爭土地予潘謙儀等7人等語，資
      為抗辯。聲明：原告之訴駁回。
三、本院得心證理由：
（一）按債務人所為之無償行為，有害及債權者，債權人得聲請
      法院撤銷之；債權人依第一項或第二項之規定聲請法院撤
      銷時，得並聲請命受益人或轉得人回復原狀。但轉得人於
      轉得時不知有撤銷原因者，不在此限，民法第244條第1項
      、第4項定有明文。此之所謂有害及債權，乃指債務人之
      行為，致積極的減少財產，或消極的增加債務，因而使債
      權不能獲得清償之情形而言。經查：
　１、原告主張潘貴姬積欠原告54,557元、利息未清償，及潘貴
      姬於108年10月16日以贈與為原因，將系爭土地所有權分
      別移轉登記予如附表受贈人欄所示之被告，暨潘貴姬無資
      力清償積欠原告債務乙節，業據提出債權憑證、潘貴姬之
      財產所得清單為證（本院卷一第17、19、459至463頁），
      且有土地登記申請書、所有權贈與移轉契約書可稽（本院
      卷一第271至278、309至320、355至362、379至384頁），
      本院依前揭資料調查結果，認原告此部分主張堪信為真。
　２、被告固提出賣買切約書（本院卷二第39頁），抗辯稱渠等
      係於107年2月20日，就系爭土地以100,000元之價格成立
      買賣契約，惟前揭賣買切約書記載之時間係107年2月20日
      ，與前揭土地登記申請書、所有權贈與移轉契約書記載之
      原因發生日不符；其上僅記載「潘謙儀」一人姓名，並未
      記載潘謙毅、温怡婷、温慧文、潘冠呈、潘冠廷、潘季奐
      姓名，並無買賣標的之記載，亦無潘謙儀等7人之簽名，
      與一般土地交易之常情有違，難以據此即認定被告就系爭
      土地係成立買賣契約，從而，被告抗辯，難認可採。
（二）據此，原告請求如主文第一、二項所有，洵屬有據。　　
四、綜上所述，原告依民法第244條第1項、第4項規定，請求如
    主文第一、二項所示，為有理由，應予准許。
五、原告勝訴部分，係適用簡易程序所為被告敗訴之判決，固應
    依民事訴訟法第389條第1項第3款規定，依職權宣告假執行
    。惟查：
（一）按確定之終局判決有執行力者，以給付判決為限，而形成
      之訴須待判決確定始生形成力，依其性質並不適於強制執
      行。本件判決主文第一項既屬形成判決，自無准許假執行
      之餘地。
（二）次按命債務人為一定之意思表示之判決確定或其他與確定
      判決有同一效力之執行名義成立者，視為自其確定或成立
      時，債務人已為意思表示，強制執行法第130條第1項亦有
      明文。前揭規定既明定意思表示於判決確定時，視為已為
      意思表示，如許宣告假執行，將使意思表示之效力提前發
      生，即與前揭規定不合，故命為一定意思表示之給付判決
      ，於判決尚未確定前，即不得宣告假執行。本件主文第二
      項性質上係命潘謙儀等7人為一定意思表示，揆諸前揭說
      明，亦不得宣告假執行。
（三）準此，爰不依民事訴訟法第389條第1項第3款規定，依職
      權宣告假執行，附此敘明。
六、本件事證已臻明確，兩造其餘攻擊防禦方法及證據，核與判
    決結果不生影響，爰不一一論列，併此敘明。　　
七、訴訟費用負擔之依據：民事訴訟法第78條。
中　　華　　民　　國　　111 　年　　5 　　月　　26　　日
          　　　　旗山簡易庭  法　　　官  呂明龍
以上正本係照原本作成。
如不服本判決，應於送達後20日內，向本院提出上訴狀並表明上
訴理由，如於本判決宣示後送達前提起上訴者，應於判決送達後
20日內補提上訴理由書（須附繕本）。
中　　華　　民　　國　　111 　年　　5 　　月　　26　　日
      　　　　　　　　　　　　書　記　官  陳秋燕　　
附表
編號 標的 權利範圍 受贈人 １ 高雄市○○區○○○段000地號 1029/000000 0000/268800 潘謙儀 潘謙毅 ２ 高雄市○○區○○○段000地號 1029/000000 0000/268800 温怡婷 温慧文 ３ 高雄市○○區○○○段000地號 2/224 2/224 2/224 潘冠呈 潘冠廷 潘季奐 ４ 高雄市○○區○○○段000地號 3/224 3/224 温怡婷 温慧文 ５ 高雄市○○區○○○段000地號 3/224 3/224 潘謙儀 潘謙毅